臺灣花蓮地方法院民事判決
110年度訴字第298號
原      告  陳信任  

            楊駿鍠  
訴訟代理人  吳明益律師
            孫裕傑律師
被      告  戴忠宏  
訴訟代理人  許正次律師
            鄭道樞律師
上列當事人間分配表異議之訴事件，本院於民國111年2月22日言
詞辯論終結，判決如下：
    主  文
原告之訴駁回。
訴訟費用由原告負擔。
    事實及理由
一、原告起訴主張：原告陳信任原本所有坐落花蓮市○○段0000○
    號建物（下稱系爭建物），及原告楊駿鍠原本所有坐落同段
    714-17地號土地（下稱系爭土地一），分別由花蓮縣花蓮地
    政事務所於民國99年7月1日登記、共同擔保債權總金額新臺
    幣（下同）120萬元、權利人為被告之抵押權設定（下稱系
    爭抵押權，收件字號：99年花資登字第125680號），已無受
    擔保之債權存在，被告應不得再依上開抵押權受分配原告二
    人之財產。且另一坐落同段714-15地號土地（下稱系爭土地
    二）亦由原告楊駿鍠所有，同樣設定系爭抵押權之土地，亦
    無受擔保之債權存在，是就此部分亦請求塗銷。此乃肇因於
    被告取得系爭抵押權時，原告二人雖尚未取得系爭建物、系
    爭土地一、二，然被告與其債務人巨鵬國際實業有限公司（
    下稱巨鵬公司）、張懷潞、王秋蘭之間之債權債務關係早於
    99年7月1日已取得系爭抵押權登記，迄今已逾10年時間，債
    務人應已清償債務完畢，否則被告不可能長時間不請求清償
    ，亦未透過司法程序請求償還債務，足認被告所有系爭抵押
    權擔保之債權已不存在。爰請求本院108年度司執字第3928
    號強制執行事件，對被告所分配之債權額，應減為0元，及
    請求被告塗銷系爭土地二之抵押權登記等語。並聲明：㈠本
    院108年度司執字第3928號強制執行事件，對被告所分配之
    債權額，應減為0元。㈡被告應將原告楊駿鍠所有系爭土地二
    ，由花蓮縣花蓮地政事務所於99年7月1日登記、登記次序28
    、擔保債權總金額120萬元、權利人為被告之抵押權設定，
    予以塗銷。
二、被告則以：於99年6月間，巨鵬公司、負責人曾始春、股東
    張懷潞、王秋蘭、曾璿智等（下稱巨鵬公司等債務人），連
    帶向被告借款2,200,000元，並分別於同年月11日、30日、3
    0、7月7日分別匯款200,000元、600,000元、1,000,000元、
    400,000元至巨鵬公司帳戶，並約定於同年8月8日償還200,0
    00元、12月31日償還300,000元、100年6月30日償還700,000
    元、100年12月31日償還1,000,000元，巨鵬公司等債務人並
    分別開立支票以為清償，且約定利息起算日為99年7月1日起
    計息，按月付息並約定每逾期一日每千元本金以新臺幣壹元
    計算違約金（下稱系爭債權）。且為擔保前開債權之本金及
    衍生債務，將上開2,200,000元債務拆分成兩筆即各1,100,0
    00元，並由巨鵬公司分別提供王秋蘭名下：花蓮市○○○路00
    巷00號建物（即系爭建物）、曾璿智名下：花蓮市○○○路00
    巷00弄0號建物（建號：1962），暨兩人上述建物坐落土地
    （即系爭土地一、二及714-26地號土地）設定最高限額抵押
    權（即系爭抵押權及收件字號為99年花資登字第125690號之
    抵押權），並約定利息自99年7月1日起算5%，且有約定違約
    金。詎料，巨鵬公司等債務人於取得前揭借款後，至第一次
    付息日99年7月31日起即避不見面，非但從未繳付利息，第
    一期還本日期即同年8月8日屆至，亦杳無音訊，支票亦遭銀
    行拒絕往來無從兌現。是系爭抵押權所擔保之債權確實存在
    ，原告徒以前開債權歷時過久即推測已然清償或不存在，並
    無理由等語置辯。並聲明：原告之訴駁回。
三、本院之判斷：
　㈠按債務人對於分配表所載各債權人或分配金不同意者，應於
    分配期日一日前，向執行法院提出書狀，聲明異議；異議未
    終結者，為異議之債權人或債務人，得向執行法院對為反對
    陳述之債權人或債務人提起分配表異議之訴。聲明異議人未
    於分配期日起十日內向執行法院為前二項起訴之證明者，視
    為撤回其異議之聲明；經證明者，該債權應受分配之金額，
    應行提存，強制執行法第39條第1項、第41條第1項、第3項
    定有明文。原告於分配期日前於110年5月19日聲明異議，於
    同年6月18日起訴（分配期日同年月8日），此經本院調取系
    爭執行卷宗，並有相關書狀、原告起訴狀上蓋之本院受狀章
    可佐（見本院108年度司執字第3928號卷二，下稱執行卷）
    ，是原告提起本件分配表異議之訴，符合前開法條之規定。
　㈡次按分配表異議之訴屬形成之訴，其訴訟標的為對分配表之
    異議權，倘原告係以被告聲明參與分配之債權不存在為異議
    權之理由，其本質上即含有消極確認債權不存在訴訟之性質
    ，如被告主張其債權存在，依舉證責任分配法則，自應先由
    主張該債權存在之被告負舉證之責（最高法院101 年度台上
    字第904 號判決意旨可參），是依前開說明，自應由被告就
    其所辯債權存在之事實，負舉證之責。
　㈢查就本件債權存在之事實，經被告以前揭情詞為說明，並提
    出99年6月11日之匯款單據1紙、6月30日匯款單據2紙、7月7
    日匯款單據1紙為證（見本院卷第107-109頁），此些單據上
    均記載由被告匯款予巨鵬公司，並皆有國泰世華商業銀行當
    日收迄章、台北富邦商業銀行當日櫃員收付章等戳記，堪認
    被告應確有將其所主張之款項交付予巨鵬公司等債務人，是
    被告主張系爭抵押權所擔保之債權存在，尚非全然無據。
　㈣又巨鵬公司等債務人為擔保系爭債權於99年6月30日將系爭債
    權之一半額度設定系爭抵押權予被告，經本院職權核閱執行
    卷內所附他項權利證明書，及本院職權向花蓮縣花蓮地政事
    務所函調之系爭土地一、二之系爭抵押權登記申請書（見本
    院卷第159-199頁）確認無訛，且該他項權利證明書明確記
    載係為擔保巨鵬公司、張懷潞、王秋蘭對被告所負之債務，
    並有記載利息5%、遲延利息5%、違約金「每逾期一日每仟元
    本金以新台幣壹元加計違約金」，而前開登記申請書亦載明
    系爭抵押權之設定係為擔保巨鵬公司對被告之債務，而連帶
    債務人為張懷潞、義務人兼連帶債務人為王秋蘭；於前開資
    料中亦可見曾璿智將其所房地另設定最高限額1,200,000元
    之抵押權給被告，是上開資料所示與被告所述之借款情節大
    致無異，且其所擔保之金額均分別係略高於拆分後本金債權
    1,100,000元之1,200,000元，此與民間設定最高限額抵押權
    之習慣相符，是應可認被告就系爭債權存在已盡其舉證責任
    。
　㈤至原告雖主張：衡酌被告早於99年7月1日取得系爭抵押權登
    記，迄今已逾10年以上時間，債務人應已清償債務完畢，否
    則被告不可能長時間不請求清償，亦未透過司法程序請求償
    還債務，足認系爭抵押權所擔保之債權已不存在，且被告迄
    今未交付完整消費借貸契約、所提供之匯款單係記載無摺存
    款並非匯款、被告先主張巨鵬公司等債務人係借款2,200,00
    0元後又主張為兩筆1,100,000元有前後不一之情云云；惟查
    ，就系爭抵押權所擔保之系爭債權存在之事實，被告已提出
    相關證據並完善其舉證責任，業如前述，至無摺存款部分係
    民間人士利用以減免匯款手續費之便宜行事方法，而非謂因
    此而無金錢交付；又由上開登記申請書觀之，被告確係將系
    爭債權拆分成兩筆並分別設定最高限額為1,200,000元之抵
    押權，且抵押權設定之標的亦係不同之建物與土地，應無前
    後不一之情，且原告亦未於本院言詞辯論終結前提出證據證
    明系爭債權不存在，僅空言稱系爭債權因歷時過久應已清償
    ，顯屬無據，並不可採。
四、綜上所述，原告請求如其聲明所示，為無理由，應予駁回。
五、本件事證已臻明確，兩造其餘攻擊防禦方法及證據，核與判
    決之結果不生影響，爰不一一論列，併此敘明。
六、訴訟費用負擔之依據：民事訴訟法第78條。
中　　華　　民　　國　　111 　年　　3 　　月　　4 　　日
                  民事第二庭  審判長法　官  李可文　
　　　　　　　　　                  法　官  林敬展
　　　　　　　　　  　　　　　　　  法　官  蔡培元
以上正本係照原本作成。
如對本判決上訴，須於判決送達後20日內向本院提出上訴狀。
如委任律師提起上訴者，應一併繳納上訴審裁判費。
中　　華　　民　　國　　111 　年　　3 　　月　　4 　　日
                    　　            書記官　謝佩真